【裁判字號】    98,交聲,2126
【裁判日期】    980828
【裁判案由】    違反道路交通管理處罰條例聲明異議
【裁判全文】
臺灣臺北地方法院交通事件裁定        98年度交聲字第2126號
原處分機關  臺北市交通事件裁決所
異議人即
受處分人    乙○○
                    號2樓
上列受處分人因違反道路交通管理處罰條例案件，對於臺北市交
通裁決所中華民國98年6月12日所為之處分（原處分案號：北市
裁罰字第裁22-AEX843585、裁22-AEX843586、裁22-AEX843588號
裁決書）聲明異議，本院裁定如下：
    主  文
原處分均撤銷。
乙○○汽車駕駛人，行經有燈光號誌管制之交岔路口闖紅燈，處
罰鍰新臺幣壹仟捌佰元，並記違規點數點；又汽車駕駛人，爭
道行駛有不按遵行之方向行駛之情形，處罰鍰新臺幣玖佰元，並
記違規點數壹點；又汽車駕駛人，駕駛汽車不服從交通勤務警察
或依法令執行交通指揮、稽查任務人員之稽查，處罰鍰新臺幣玖
佰元。
    理  由
一、按道路交通管理處罰條例所稱之「車輛」，係指在道路上以
    原動機行駛之汽車（包括機器腳踏車）或以人力、獸力行駛
    之車輛；道路交通安全規則所稱之「汽車」，係指在道路上
    不依軌道或電力架線而以原動機行駛之車輛（包含機器腳踏
    車），道路交通管理處罰條例第3條第8款、道路交通安全規
    則第2條第1項第1款定有明文。次按汽車駕駛人，行經有燈
    光號誌管制之交岔路口闖紅燈者，處新臺幣（下同）1,800
    元以上5,400元以下罰鍰；再汽車駕駛人，爭道行駛有不按
    遵行之方向行駛者，處600 元以上1,800元以下罰鍰，道路
    交通管理處罰條例第53條第1項、第45條第1款分別亦有明文
    。又汽車駕駛人，駕駛汽車不服從交通勤務警察或依法令執
    行交通指揮、稽查任務人員之指揮或稽查者，而本章各條無
    處罰之規定者，處900元以上1,800元以下罰鍰，道路交通管
    理處罰條例第60條第2項第1款亦有明定。另汽車駕駛人違反
    道路交通管理處罰條例第53條、第45條、第60條第2項第1款
    規定者，除依原條款處罰鍰外，並各記違規點數3點、1點、
    1 點，亦為同條例第63條第1項第3款、第1款所明定。
二、本件異議人即受處分人乙○○於民國98年2月16日晚間7時許
    ，騎乘車牌號碼SF2-766號輕型機車（下稱系爭機車），行
    經臺北市○○路3巷有燈光號誌管制之交岔路口時，竟於燈
    光管制號誌為紅燈時仍左轉交岔路行駛，為臺北市政府警察
    局松山分局松山派出所警員甲○○當場開啟警示燈、鳴按喇
    叭示意停車受檢，惟系爭機車駕駛人見狀後仍無視員警攔停
    ，逕自逆向駛入臺北市○○○路○段251巷24弄（該巷為單行
    道），嗣員警於該單行道內攔停系爭機車，惟系爭機車駕駛
    人拒絕出示證件接受稽查，警員乃記下車號、廠牌、顏色、
    車型等資料，以系爭機車所有人董宥均為被通知人，依道路
    交通管理處罰條例第53條第1項、第45條第1款、第60條第2
    項第1款規定掣單逕行舉發，嗣受處分人於舉發通知單上所
    載應到案日期即98年3月15日後之同年月16日檢附身分證、
    駕駛執照等資料，向原處分機關告知其為實際駕駛人，並提
    出申訴，經原處分機關請舉發單位調查結果，仍認受處分人
    有前開違規行為，原處分機關乃於98年6月12日依前揭道路
    交通管理處罰條例第53條第1項、第45條第1款、第60條第2
    項第1款規定，分別裁處受處分人罰鍰1,800元、900元、900
    元。
三、本件異議人聲明異議意旨略以：於98年2月16日晚上7點，伊
    帶著6歲小孩回家，突然發覺伊遭一名機車人士尾隨跟蹤許
    久，讓伊心生恐懼，趕緊快速騎回家，此人一直跟隨在後，
    且無出示任何證件，甚至跟進伊住處門口，之後才表示松山
    派出所警員，甲○○警員此時並未出示任何相關證件，卻馬
    上威脅如不理會要逕行舉發，伊因心生恐懼，只想趕緊上樓
    求救；又北市警交字第AEX843585號罰單：三民路3巷口只有
    閃紅燈，並無紅綠燈；北市警交字第AEX843586號罰單：南5
    段251巷5弄內，此區並無5弄，地址不正確，且係警員違法
    跟蹤，造成伊生命受到威脅，精神恐慌，以致逆向行駛，而
    當日員警已讓伊母子覺得生命安全受到威脅，伊如何出示行
    駕照，竟被指為拒絕出示行駕照，為此聲明異議，請求撤銷
    原處分等語。
四、經查：
（一）本件異議人騎乘系爭機車，於前揭時、地，因闖紅燈、逆
      向行駛單行道，且為臺北市政府警察局松山分局松山派出
      所員警甲○○當場開啟警示燈並鳴按喇叭示意停車受檢，
      惟系爭機車駕駛人竟拒絕停車接受稽查而逃逸，嗣經警攔
      停後仍拒絕出示證件，甚而藉口返家拿取證件，於返家後
      仍拒絕出示證件接受稽查之事實，除經異議人於違規案件
      陳述書、聲明異議狀及本院98年8月10日調查中坦認確有
      逆向行駛單行道且未出示證件接受稽查等情外，另據證人
      即本件舉發違規之員警甲○○到庭具結證稱：伊自94年11
      月起即從事交通稽查勤務，於98年2月16日係任職於松山
      分局松山派出所，伊當天執勤係穿著警察長袖制服、警察
      外套、配戴防彈背心，並騎乘警用機車，當天異議人違規
      時間係18時50分，而伊填單時間係19時，這個路口當時原
      本是閃爍燈，因為有行人在三民路上的西松國小要通過三
      民路3巷口，所以就按鈕，三民路3巷口西往東的方向號誌
      就變成紅燈，當時伊人正在三民路3巷口停等紅燈，而異
      議人就從伊後方直接闖越紅燈過去，並往南京東路5段251
      巷24弄騎進去，伊當時看三民路3巷頭上的燈號為紅燈，
      伊就開啟警示燈，跟著異議人一起過馬路，騎到了7-11便
      利商店那裡，異議人轉進南京東路5段251巷24弄單行道時
      ，伊當時騎車的位置正好在異議人車旁，因此伊就對著她
      按喇叭，請異議人停車，而異議人當時轉頭看了伊一眼，
      並沒有停車接受稽查，而一直往前騎，而伊有在單行道內
      持續按喇叭請異議人停車，異議人一直騎車到一間小雜貨
      店那裡就停下來，異議人告訴伊先讓她將車子停好，異議
      人將機車停好之後，問伊是否要開她紅單？伊說是，異議
      人當時就變得很激動，並將手上的東西往地上丟，伊請異
      議人出示駕照、行照等資料，異議人就很激動、一直叫，
      並帶著她的兒子往小雜貨店內買了二包煙，異議人在小雜
      貨店時，伊請異議人拿出證件讓伊抄寫資料，異議人說證
      件在樓上，伊就在樓下等，因為異議人一直吵、一直叫，
      很多人過來圍觀，伊在樓下大約等了快10分鐘，我問旁邊
      圍觀的人說異議人到底是怎麼樣？圍觀的人表示說異議人
      怪怪的，且異議人都沒有下來，因為其樓梯鐵門沒有關，
      伊就上樓，看到異議人家中大門也開開的，所以伊就站在
      門口對著異議人喊說：請她將駕、行照等證件給伊，否則
      就要以車主逕行舉發。伊問異議人車子是否為她的？異議
      人說不是她的，並說要開去開，伊就下樓，以無線電查詢
      異議人所騎機車之車主、車籍地址，伊就現場填單，之後
      就回去派出所了。異議人說當時舉發通知單上的單行道地
      址錯誤，伊等後來有寄更正通知書。伊在舉發的過程中，
      異議人都知道伊是警察，因為三民路方向很亮，7-11便利
      商店也很亮，251巷24弄裡面也有路燈，異議人可以很清
      楚看到伊的穿著及伊所騎用的警用機車，況且伊當時也有
      閃警示燈，而且異議人還叫伊將她抓去就好了，並表示她
      沒有工作，已經沒有錢可以養小孩了，她說她失業，還要
      去找工作，因為異議人一直很激動的叫，而當時伊認為伊
      只是要開她紅單，伊也被異議人的反應嚇到了等語明確，
      復有臺北市政府警察局舉發違反道路交通管理事件通知單
      3 紙、臺北市政府警察局松山分局98年4月13日北市警松
      分交字第09830913100號書函在卷可憑，而證人甲○○身
      為執法人員，與異議人既素不相識，且無任何宿怨仇隙，
      衡情證人應無在執行交通勤務中，刻意舉發素不相識、毫
      無冤仇之異議人，且甘冒偽證之罪責，於本院調查中到庭
      具結為虛偽之陳述，以羅織誣陷異議人之可能或必要，是
      證人甲○○之證言，應屬可採。另本院函詢臺北市交通管
      制工程處，經覆以三民路三巷口號誌於一般日7時20分至8
      時20分、11時50分至12時20分、15時50分至16時20分為三
      色運作，其餘時間為閃黃運作，故於98年2月16日19時許
      為閃黃運作，此有該處98年7月2日北市交工規字第
      0983240280 0號函在卷可佐，再參酌異議人所提出之該路
      口現場照片所示，可知系爭路口尚設有一載明「一、穿越
      道路請先按鈕。二、閃光時按鈕始有效。三、三色運作無
      需按鈕。四、按鈕後請耐心等候」等字樣之標示牌，從而
      即便於異議人違規時間，該路口燈號已非三色運作之時段
      ，然如經行人按鈕後，該等號誌即會依行人之行向而於各
      路口分別顯示為綠燈、紅燈，且於異議人違規之際，適有
      行人已按下按鈕而三民路三巷口燈號為紅燈等情，業經證
      人甲○○證述如前，又臺北市松山區○○○路○段251巷
      24 弄經上開交通管制工程處函覆為東往西之單行道無訛
      ，異議人確有逆向行駛該單行道，亦為其所不爭執，雖異
      議人辯稱係遭人違法跟蹤始逆向行駛云云，惟查證人甲○
      ○當日執勤中既穿著警服（亦為異議人於第一次違規案件
      陳述書中所自承），且騎乘警用機車，而依違規現場燈光
      明亮之狀況，異議人當可易於辨識鳴按喇叭示意請其停車
      受檢之人係員警無疑，而無誤認遭人違法跟蹤之可能，是
      異議人此部分所辯，顯不足採。從而，本件事證明確，異
      議人闖紅燈、逆向行駛單行道，且不服交通勤務警察或依
      法令執行交通指揮、稽查人員稽查之違規行為，堪以認定
      。
（二）按法令、審判或法律行為所定之期日及期間，除有特別訂
      定外，其計算依本章之規定；又於一定期日或期間內，應
      為意思表示或給付者，其期日或期間之末日，為星期日、
      紀念日或其他休息日時，以其休息日之次日代之，民法第
      119條、第122條分別訂有明文。查本件舉發通知單上所載
      應到案日期為98年3月15日，而異議人於逾舉發通知單上
      所載應到案日期（即98年3月15日）後之同年月16日始向
      原舉發機關提出申訴，此有異議人申訴書、信封袋上郵戳
      、交通違規案件陳述書上收件戳記在卷可佐（本院卷第27
      、29、24頁），惟舉發通知單所載之應到案日期98年3月
      15日適為星期日，依前開規定，其期日之末日應以休息日
      之次日即98年3月16日代之，從而異議人於98年3月16日始
      向原舉發機關提出申訴，應認尚未逾應到案日期，附此敘
      明。
五、綜上，異議人確有於前揭時、地，闖紅燈、逆向行駛，且不
    服交通勤務警察或依法令執行交通指揮、稽查任務人員稽查
    之違規行為，從而原處分機關乃依道路交通管理處罰條例第
    53 條第1項、第45條第1款、第60條第2項第1款規定，分別
    裁處異議人罰鍰1,800元、900元、900元，固非無據，惟本
    件雖原係以汽車所有人為逕行舉發之受處罰人，然既經本件
    異議人依同條例第85條第1項規定，於應到案日期前，檢附
    相關證據及應歸責人之相關證明文件，向處罰機關告知其為
    實際駕駛人，而原處分機關亦據之以異議人乙○○為應受處
    罰人，而對乙○○作成行政處分，則本件違規之汽車駕駛人
    係乙○○已明，復依前述規定，受處分人違反上開條例第53
    條第1項、第45條第1款規定，除應處罰鍰外，亦應依同條例
    第63第1項第3款、第1款規定，分別記違規點數3點、1點，
    方屬適法，原處分機關僅裁處受處分人罰鍰1800元、900元
    ，漏未記違規點數3點、1點，顯有未洽，又本件異議人於員
    警要求出示行駕照之際，竟拒絕出示證件之違規行為，應屬
    不服從稽查，然原處分既載為「不服從交通勤務警察或依法
    令執行交通指揮、稽查任務人員之指揮」，即有未當。是
    本件受處分人異議雖無理由，惟原處分既有上揭違誤，應由
    本院將原處分均撤銷，另依道路交通管理處罰條例第53條第
    1 項、第45條第1款、第63條第1項第3款、第1款、第60條第
    2 項第1款及違反道路交通管理事件統一裁罰標準表之規定
    ，分別裁處異議人如主文所示之罰鍰並記違規點數，以資適
    法。
據上論斷，依道路交通案件處理辦法第19條，裁定如主文。
中    華    民    國    98    年    8     月    28    日
                              交通法庭法  官  楊蕙芬
以上正本證明與原本無異
如不服本裁定應於送達後5日內向本院提出抗告狀
                                      書記官  馬正道
中    華    民    國    98    年    9     月     1    日


司法院資訊處製作；財團法人民間司法改革基金會備份。
